最高法院刑事判決　　　　　　　　　　　　　　　　九十三年度台非字第一三二號
　　上　訴　人　最高法院檢察署檢察總長
　　被　　　告　甲○○
右上訴人因被告違反槍砲彈藥刀械管制條例案件，對於台灣基隆地方法院中華民國九
十二年十二月三十一日第一審確定判決（九十二年度訴字第五六０號，起訴案號：台
灣基隆地方法院檢察署九十二年度偵字第二八七六號），認為違法，提起非常上訴，
本院判決如左：
    主  文
原判決撤銷。
甲○○未經許可，寄藏其他可發射金屬或子彈具有殺傷力之手槍，處有期徒刑壹年肆
月，併科罰金新台幣壹拾萬元，罰金如易服勞役以銀元參佰元即新台幣玖佰元折算壹
日。
扣案仿ＢＥＲＥＴＴＡ手槍壹支、制式子彈壹發均沒收。
    理  由
非常上訴理由稱：「按判決不適用法則或適用不當者，為違背法令，刑事訴訟法第三
百七十八條定有明文。又刑法第三十八條第一項第一款關於違禁物沒收之規定，必以
該物具有違禁物之性質，始得依該條款規定予以宣告沒收；而物之能否沒收，應以裁
判時之狀態為準。查本件扣案之子彈二顆，經送內政部警政署刑事警察局鑑定結果，
固認具有殺傷力，但該子彈已經試射，有內政部警政署刑事警察局九十二年十一月三
日刑鑑字第０九二０一六一五三０號槍彈鑑定書一份，及扣押物品清單所載附卷足稽
。而子彈一經試射，其彈藥部分已因擊發而燃燒殆盡，其餘部分亦裂解為彈頭及彈殼
，已不具子彈之外型及功能，應已無殺傷力而不得視為違禁物，乃原判決並未說明其
據以認定之理由，仍認為係違禁物，逕依刑法第三十八條第一項第一款規定併予宣告
沒收，自有適用法則不當之違背法令。爰依刑事訴訟法第四百四十一條、第四百四十
三條提起非常上訴，以資糾正。」等語。
本院按判決適用法則不當者為違背法令，刑事訴訟法第三百七十八條定有明文。又刑
法第三十八條第一項第一款關於違禁物沒收之規定，必以該物於裁判時仍具有違禁物
之性質，始得依該條款規定予以宣告沒收。經查原判決理由說明由被告甲○○帶同警
方起出之改造手槍及制式子彈二發，經送內政部警政署刑事警察局鑑定結果，認送鑑
定之手槍一支（槍枝管制編號：0000000000號），實係由仿ＢＥＲＥＴＴ
Ａ廠半自動手槍製造之玩具手槍槍身、土造金屬槍管及金屬滑套組合成之改造手槍，
機械性能良好，經實際試射，可擊發口徑九ＭＭ（九╳一九ＭＭ）制式子彈，具有殺
傷力；子彈二顆則係口徑九ＭＭ（九╳一九ＭＭ）制式子彈，亦具有殺傷力；再將上
述改造手槍試射彈殼與員警自現場扣得之彈殼三顆比對結果，其彈底特徵紋痕吻合，
均為該改造手槍所擊發等情，有內政部警政署刑事警察局九十二年十一月三日刑鑑字
第０九二０一六一五三０號槍彈鑑定書一份附卷可按。則該查扣之制式子彈二發業經
試射，而子彈一經試射，其彈藥部分已因擊發而燃燒殆盡，其餘部分亦裂解為彈頭及
彈殼，不具子彈之外型及功能，已非違禁物。乃原判決竟謂該已試射之制式子彈二發
係違禁物，適用刑法第三十八條第一項第一款諭知沒收，其法則之適用，顯屬違誤。
案經確定，且於被告不利，非常上訴意旨，執以指摘，洵有理由。又主從刑之審判不
可分，其諭知子彈二發沒收之從刑部分既屬違法，而應撤銷，則其未經許可無故持有
可發射金屬或子彈具有殺傷力之手槍之主刑部分自亦無可維持，應由本院將原判決撤
銷，另行判決，並諭知如原判決所示之主刑及扣案之手槍壹支、子彈壹發均沒收，以
資糾正。
據上論結，應依刑事訴訟法第四百四十七條第一項第一款但書，槍砲彈藥刀械管制條
例第十一條第四項、第十二條第四項，刑法第十一條前段、第三百零五條、第五十五
條、第四十二條第二項、第三十八條第一項第一款，罰金罰鍰提高標準條例第二條（
原判決漏引），判決如主文。
中　　　華　　　民　　　國　　九十三　　年　　　五　　　月　　二十七　　日
                              最高法院刑事第六庭
                                  審判長法官  吳　雄　銘
                                        法官  池　啟　明
                                        法官  石　木　欽
                                        法官  郭　毓　洲
                                        法官  吳　三　龍
      右正本證明與原本無異
                                              書  記  官
中　　　華　　　民　　　國　　九十三　　年　　　六　　　月　　 十一 　　日
                                                                        Ｅ
